【裁判字號】    99,抗,336
【裁判日期】    990831
【裁判案由】    聲明異議
【裁判全文】
臺灣高等法院臺中分院民事裁定           99年度抗字第336號
抗  告  人  芊隆有限公司
法定代理人  甲○○
相  對  人  吉祿國際有限公司
法定代理人  乙○○
上列當事人間聲明異議事件，抗告人對於中華民國99年7月7日台
灣台中地方法院99年執事聲字第91號所為裁定提起抗告，本院裁
定如下：
    主  文
原裁定廢棄，發回台灣台中地方法院。
    理  由
一、按請求及假扣押之原因，應釋明之；前項釋明如有不足，而
    債權人陳明願供擔保或法院認為適當者，法院得定相當之擔
    保，命供擔保後為假扣押，民事訴訟法第526條第1項、第 2
    項定有明文。而所謂假扣押之原因，固不以債務人浪費財產
    、增加負擔或將其財產為不利益之處分，致達於無資力之狀
    態，或債務人移住遠方、逃匿無蹤或隱匿財產等積極作為之
    情形為限，祇須合於該民事訴訟法第 523條規定之「有日後
    不能強制執行或甚難執行之虞」之情狀者，即足當之。倘債
    務人對債權人應給付之金錢或得易為金錢請求之債權，經催
    告後仍斷然堅決拒絕給付，且債務人現存之既有財產，已瀕
    臨成為無資力之情形，或與債權人之債權相差懸殊，將無法
    或不足清償滿足該債權，在一般社會之通念上，可認其將來
    有不能強制執行或甚難執行之虞之情事時，亦應涵攝在內。
    債權人就假扣押之原因，有釋明之義務，必待釋明有所不足
    ，而債權人陳明願供擔保或法院認為適當者，法院始得命供
    擔保後為假扣押，倘債權人就假扣押之原因，絲毫未提出能
    即時調查之證據以釋明者，即不符假扣押之要件，應駁回其
    聲請。
二、本件相對人即債權人雖主張相對人於民國99年 4月12日向抗
    告人即債務人訂購橡膠貨品（LANXESS BR USD2350 MT ，每
    一個貨櫃為 23MTS），共計10個貨櫃，雙方約定抗告人應於
    99年4月30日前給付5個貨櫃，另5個貨櫃原應於99年5月15日
    前給付，嗣後抗告人要求變更交貨期為99年 5月30日。相對
    人自99年 5月15日起請求抗告人給付貨品，抗告人屢次拒絕
    履行，至 5月31日已逾期限，債務人仍未給付，為此聲請假
    扣押云云，並提出PONO：JJ000000-0、PONO：JJ000000-0、
    PONO：JJ000000-0、2010.4.30 前已完成交貨之明細表影本
    五件、芊隆公司五月份對帳單影本、存證信函二件芊隆公司
    簽發之統一發票影本二件、匯款水單等影本為憑。然相對人
    所提前開文件僅足釋明本件「請求之原因」，至於本件之「
    假扣押之原因」，相對人雖謂傾聞抗告人因國際橡膠貨品原
    料大漲，因此陸續將相對人訂購之貨品出售予他人，恐日後
    有不能強制執行之虞云云，惟卻未提出任何證據以釋明有此
    「假扣押之原因」存在。相對人固於99年7月1日另提出假扣
    押原因釋明狀，惟觀其內容，前開書狀僅再度陳明債務人屢
    經催告後仍遲未給付，核其性質實為就「請求之原因」為釋
    明，然債務人究有何日後不能強制執行或甚難執行之虞之事
    由仍付之闕如，顯不符假扣押之要件。相對人就假扣押之原
    因既未盡相當之釋明，原審未加詳查即准予假扣押之裁定，
    自有未洽。抗告意旨，指摘原裁定不當，求予廢棄，為有理
    由，爰由本院將原裁定廢棄，發回原法院更為適法之處理。
三、據上論結，本件抗告為有理由，依民事訴訟法第 492條，裁
    定如主文。
中    華    民    國    99    年     8    月    31    日
              民事第三庭    審判長法  官  陳照德
                                  法  官  曾謀貴
                                  法  官  李平勳
正本係照原本作成。
如不服本裁定應於送達後10日內向本院提出再抗告狀，並繳納再
抗告費新臺幣一千元。再為抗告應以適用法規顯有錯誤為理由，
並應提出委任律師為訴訟代理人之委任狀；依民事訴訟法第 466
條之1第1項但書或第 2項委任有律師資格者，另應附具律師資格
證書影本及釋明委任人與受任人之關係書。如委任律師提起再抗
告者，應依民事訴訟法施行法第 9條規定，一併繳納再抗告裁判
費。
                                  書記官  江丞晏
中    華    民    國    99    年    9     月     2    日

司法院資訊處製作；財團法人民間司法改革基金會備份。
